臺灣高等法院民事判決　九十二年度上字第一三九號
　　上　訴　人　　富欣金屬股份有限公司
　　法定代理人　　儲恩湛
　　訴訟代理人　　李威廷律師
　　複代理人　　　方潔茹律師
　　被上訴人　　　亞太興氟碳建材有限公司
　　法定代理人　　樊至侃
　　訴訟代理人　　王元勳律師
　　複代理人　　　李怡欣律師
當事人間請求給付承攬報酬事件，上訴人對於中華民國九十一年十二月十九日臺灣臺
北地方法院八十九年度訴字第五三三八號第一審判決提起上訴，本院於九十三年十一
月二日言詞辯論終結，判決如下：
    主    文
上訴駁回。
第二審訴訟費用由上訴人負擔。
    事    實
甲、上訴人方面：
一、聲明：
  (一)原判決廢棄。
  (二)駁回被上訴人在第一審之訴。
二、陳述：除與原判決記載相同者，茲引用之外，補稱：
  (一)系爭烤漆工程有重大瑕疵：
    原審鑑定報告之鑑定師范姜克幸及技術顧問陳耀宏之專業均在於土地、房屋鑑
      價及土木工程，而系爭烤漆色差、脫漆等瑕疵鑑定應屬化學工業及工業材料領
      域，前開二人顯然均不適任系爭烤漆瑕疵之鑑定工作。
    鑑定人陳耀宏陳稱光線、角度及個人眼睛感光度為系爭烤漆色差之原因，惟果
      如鑑定人所稱，則系爭烤漆之色差範圍即不可能客觀確定，惟原審鑑定報告卻
      作出「產生色差鋁板面積為三百四十平方公尺」之結論，顯已前後矛盾。而該
      等色差現象如係陽光、角度或灰塵所致，即不可能僅存在於同一邊大樓牆面相
      同角度、陽光及灰塵條件下之部分鋁板上。又原鑑定報告未就系爭烤漆進行鑑
      測，卻就烤漆所附著之鋁板進行鑑測，又未能說明烤漆品質與鋁板化學成分間
      之關係，顯無可採。
    按保固瑕疵乃瑕疵擔保責任之擴張，被上訴人既已承諾就系爭烤漆保固十年，
      則其主張上訴人應就系爭烤漆於交付時已存有瑕疵之事實負舉證責任，顯屬無
      稽，上訴人僅需證明在保固期間內有瑕疵存在之事實即為已足。況系爭烤漆縱
      於交付實無色差或氧化、脫漆現象，惟此非謂其於交付時無瑕疵存在，而係烤
      漆所可能產生之色差或氧化、脫漆現象尚未出現，此即所謂「隱藏性瑕疵」，
      此由原審及本院鑑定報告均足證，系爭烤漆早於被上訴人交付時已存在，僅其
      瑕疵現象隨時間經過而出現且日趨嚴重。
  (二)被上訴人重新交付重烤之鋁板後，上訴人於八十九年九月二十二日傳真及同年十
    月四日函件雖均未再提及色差問題，惟色差因褪色而產生者，並非於交付時即可
    發現。此外，上訴人另發現鋁擠型亦發生氧化及脫漆現象，因此上訴人於八十九
    年十一月三十日以副本發給被上訴人律師表明：「查亞太興公司所完成之工作有
    多處未符本公司之標準，亞太興公司雖曾配合更換鋁板，但效果不彰，且其他帷
    幕部分亦陸續出現問題」，足見色差問題迄未能改善。又系爭烤漆係大樓外牆鋁
    板及鋁擠型烤漆，本應具有耐蝕及防蝕性，包含耐候性及耐酸鹼性等，是若該等
    烤漆因雨水酸性而至銹蝕，更可見被上訴人給付有未達約定品質之瑕疵。又上訴
    人係交付鋁擠型由被上訴人承攬烤漆工程，上訴人所交付之鋁擠型烤漆雖經裁切
    後製成鋁門窗，惟接縫處係以矽膠或其他方式密接，並不會造成氧化脫漆，況系
    爭鋁門窗出現氧化脫漆部份均係落地接觸緣線，鑑定人陳耀宏亦證稱「（氧化脫
    漆）大概都是每一層樓底下的周圍十公分高，上面或中間就看不到」等語，是系
    爭鋁擠型烤漆氧化脫漆與鋁擠型裁切無關，而是該等烤漆未具耐蝕性及防蝕性，
    致遇水處即易氧化脫漆。被上訴人所提出之給付既不符合債之本旨，即屬不完全
    給付，被上訴人如主張其就色差、脫漆等瑕疵有不可歸責之事由，自應就該不可
    歸責事由負舉證責任。
  (三)上訴人於被上訴人八十九年六月間交付重新烤漆之鋁板時並未發現有明顯色差現
    象，因被上訴人承攬交付之鋁擠型烤漆陸續嚴重氧化脫漆，上訴人除以口頭向被
    上訴人反應外，並於八十九年十月四日發函請被上訴人就烤漆氧化脫漆於三日內
    提出解決方案，被上訴人未予置理，並否認其烤漆有瑕疵，未於期限內修補瑕疵
    。則上訴人即使未曾特別針對色差瑕疵部份以書面請求被上訴人修補，惟被上訴
    人一再否認其烤漆有色差瑕疵，明示拒絕修補，上訴人自得不經催告逕行解除契
    約。況系爭鋁擠型烤漆瑕疵超過全部烤漆瑕疵之半數，且系爭烤漆之承攬乃一不
    可分之承攬契約，上訴人亦得因被上訴人未依上訴人指定期限修補鋁擠型烤漆瑕
    疵而解除全部契約。
  (四)本件瑕疵修補費用遠高於本件承攬全部報酬，顯非修補所能解決。而系爭鋁板、
    鋁擠型係用於太平洋光電內湖廠辦大樓之鋁板帷幕牆，玻璃帷幕牆及玻璃門窗，
    如因修補系爭烤漆瑕疵，須拆換鋁板帷幕牆之鋁板及玻璃帷幕牆、玻璃門窗之鋁
    擠型，則該已完工啟用之大樓於施工期間勢必全部停止使用，其影響所及絕非業
    主所能接受，如採用現場重新噴漆處理，雖施工規模較小，惟噴漆品質不同於烤
    漆，已非原來兩造約定給付內容，因此系爭烤漆瑕疵有民法第四百九十四條「其
    瑕疵不能修補」情事。
  (五)依被上訴人出具之切結書規定，保固期間內如發生因被上訴人工料不良之損壞、
    瑕疵及性能品質不符規範等情事時，無論次數多寡，被上訴人應於上訴人指定期
    限內無償修復或更換，又被上訴人如違背承攬書及附件內各項條款或業務上顯有
    偷工減料之情者，上訴人得立即通知被上訴人後逕行解消其承攬權。系爭烤漆擦
    情況嚴重，顯有偷工減料情事，被上訴人又一再明示拒絕修補，上訴人自得依切
    結書規定解除系爭承攬契約。縱上訴人不得解除系爭承攬契約，惟系爭烤漆有色
    差、氧化脫漆等瑕疵，被上訴人亦不能證明其有不可歸責之事由，因此上訴人在
    被上訴人修補瑕疵前，自得依民法第二百六十四條第一項規定拒絕給付承攬報酬
    。
乙、被上訴人方面：
一、聲明：駁回上訴。
二、陳述：除與原判決記載相同者，茲引用之外，補稱：
  (一)被上訴人承攬上訴人系爭太平洋光電廠辦公大樓外牆鋁板及鋁擠型之氟碳烤漆處
    理，已於八十九年一月十九日完工交付，並經訴外人即業主達欣公司驗收完畢交
    付使用，被上訴人即得依民法第四百九十條第一項、第五百零五條第一項規定請
    求上訴人給付系爭工程款，上訴人不得以其所稱之瑕疵為由而拒付系爭承攬報酬
    。且上訴人未舉證證明系爭烤漆於交付時即有瑕疵而導致色差、脫漆及氧化現象
    ，上訴人空言主張被上訴人交付之系爭烤漆係不完全給付，並進而行使同時履行
    抗辯權，拒付系爭承攬報酬，應屬無據。因被上訴人已於八十九年一月十九日完
    工交付系爭烤漆，系爭烤漆之保固責任應自是日起算，而依系爭太平洋光電大樓
    新建工程切結書關於保固責任之規定，被上訴人對系爭烤漆之保固責任僅限於「
    於保固期間內發生因承攬人（即被上訴人）工料不良之損壞、瑕疵及性能品質不
    符規範等情事時，不論次數多寡，承攬人應於貴公司（即上訴人）指定期限內無
    償修復或更換」，故上訴人如主張系爭烤漆有色差、脫漆或氧化現象，即應由上
    訴人舉證證明該瑕疵於交付時即已存在，且係可歸責於被上訴人之事由或因被上
    訴人工料不良之損壞、瑕疵及性能品質不符規範等情事所致。況系爭烤漆於原審
    九十年四月二十四日履勘時，尚未能以肉眼觀察出有無色差、脫漆或氧化之現象
    存在，更遑論系爭烤漆於被上訴人交付上訴人時即有瑕疵。
  (二)財團法人工業技術鑑測中心之鑑定報告指出，由系爭太平洋光電廠辦公大樓現場
    所拆下之鋁板及鋁擠型上之烤漆，其成分與上訴人所提供之樣品相同，顯見被上
    訴人就系爭烤漆之給付已符合兩造約定債之本旨。至於系爭烤漆有無色差，色差
    之範圍為何，其認定純屬個人感官問題，與光線角度、陽光照射亦有相當關係。
    另鋁擠型發生氧化之原因亦與烤漆之成分無關，除臺灣雨水具酸性之氣候因素外
    ，亦有可能因大樓於清潔維護之過程中使用具酸性化學成分之清潔劑所致。又被
    上訴人所承攬者，僅係將系爭上訴人交付之外牆鋁板及鋁擠型之表面作烤漆處理
    ，被上訴人於系爭鋁板及鋁擠型上塗佈兩造約定顏色之烤漆後，將系爭鋁板及鋁
    擠型送回上訴人承攬之太平洋光電廠辦公大樓工地時，兩造約定之承攬工作即屬
    完成，關於系爭烤漆完成之鋁板及鋁擠型後續之保管、安裝及維護均與被上訴人
    無涉，亦非屬被上訴人所得控制與預見之範圍。
  (三)縱系爭烤漆有上訴人所稱之色差、脫漆及氧化現象係因烤漆存有瑕疵所致，被上
    訴人亦已盡力配合上訴人修補之要求，並未有上訴人所稱之拒絕修補之情事。被
    上訴人曾於八十九年二月十一日提出鋁板換裝計劃，並於同年六月間將重新烤漆
    之鋁板全數交付上訴人，並經業主達欣公司驗收認可，足證被上訴人確已依上訴
    人之指示進行修補，足見被上訴人於交付烤漆鋁板時已無色差問題。
  (四)財團法人中華營建基金會之鑑定人吳洲平、趙元寧為機械技師，亦與烤漆材質之
    工業化學材料領域無關。再者，被上訴人從未同意以耐候測試及附著性測試作為
    系爭烤漆之鑑定方法，且耐候測試及附著性測試亦與本件瑕疵之鑑定無關，故上
    訴人主張系爭烤漆是否具有瑕疵應以耐候測試及附著性測試作為鑑定依據，即屬
    無據。本件鑑定之目的既在於確認系爭烤漆之變色脫漆現象，是否確係因系爭烤
    漆之瑕疵所致，即應以成分光譜分析之色差測試之鑑定方法為據。至於耐候性測
    試係屬破壞性測試之一種，在工研院工業研究所之分類上，屬耐蝕與防蝕性測試
    之一種，係針對受測物在各種不同氣候及溫度下作測試，其鑑定目的及所得之結
    果為預測受測物是否耐時與防蝕之期間，惟此乃係推測，故仍以實際狀況認定，
    與本件測試外牆鋁板及鋁擠型有無變色脫漆之色差問題，顯然毫不相涉。起耐候
    性測試係以人為之環境，使用相同之燈管及冷凝來循環測試，並非以太平洋光電
    廠辦公大樓現場之實際氣候為測試標準，又縱使要為耐候性測試，亦應以同等級
    未使用過之烤漆為受測物進行測試，再將該受測物與同等級之未使用之烤漆比較
    ，方能得知被上訴人所交付之系爭烤漆之變色脫落是否係因具有上訴人所稱之瑕
    疵抑或是上訴人使用不當所致，故上訴人主張系爭烤漆應為耐候性測試，並不足
    以作為系爭烤漆變色之認定標準。而所謂附著性測試係以在漆面上割十一條平行
    線，與這十一條切痕成九十度再割十一條相同切痕，刑成百格，而後以一定品質
    之膠帶緊貼在切痕面，拉起膠帶之人為破壞方式測試，亦與本件系爭烤漆所欲鑑
    定之色差、脫落及氧化現象是否因系爭烤漆之瑕疵所致無涉。
  (五)受測烤漆樣本係以八十九年一月烤漆完成後之九十二年外牆鋁板作鑑定，除涉及
    三年來上訴人或業主對系爭烤漆處理之鋁板維護使用狀況，該鑑定結果顯然無法
    證明系爭烤漆於交付後所發生之色差、脫落及氧化現象係因系爭烤漆於交付時有
    瑕疵所致。
    理    由
一、本件被上訴人起訴主張：上訴人於民國八十八年三月間向訴外人達欣工程股份有
    限公司（下稱達欣公司）承攬太平洋光電廠辦公大樓帷幕外牆工程，上訴人承攬
    後即將大樓外牆之鋁板及鋁擠型之氟碳烤漆工程（下稱系爭烤漆工程）委由被上
    訴人承作，被上訴人已於八十九年一月十九日履約完畢，並依合約之保固責任，
    於八十九年五月三十一日至六月十四日間應上訴人司要求換裝鋁版工程，且經訴
    外人達欣公司驗收認可。被上訴人轉包系爭烤漆工程，因此只要完成工作履行應
    提出之給付，則上訴人對訴外人達欣公司之給付亦屬已為履行。達欣公司既已驗
    收通過系爭烤漆工程、交付業主使用，並已給付上訴人百分之九十之工程款，則
    依民法第五百零五條之規定，上訴人負有給付被上訴人報酬之義務，求為命上訴
    人給付所餘尚未給付之報酬新台幣（下同）三百二十三萬二千九百七十三元及自
    訴狀送達之日起至清償日止按年息百分五計算之利息之判決。
二、上訴人則以：被上訴人於承攬系爭烤漆工程前曾提供色澤、品質及規格完全均符
    合業界通用之ＡＡＭＡ　６０５．２建築用鋁材擠型料及牆板料的高性能有機塗
    料塗裝規範之樣本二份，並承諾其烤漆完成之外牆鋁板及鋁擠型亦將與該樣本完
    全相同，上訴人始同意將系爭烤漆工程委由被上訴人承作，詎被上訴人於同年八
    月間所交付之鋁板烤漆完全與樣本不符，有嚴重色差現象，鋁擠型亦發生氧化及
    脫漆等現象，經上訴人要求，被上訴人於八十九年一月間至現場採取補救措施並
    署切結書，惟被上訴人之補救措施並未改善前述瑕疵，上訴人遂要求被上訴人應
    重新處理，被上訴人雖應上訴人要求予以更換補強，然情況並未改善，上訴人要
    求被上訴人再為處理，卻遭被上訴人拒絕。系爭烤漆工程上訴人對達欣公司負有
    十年保固責任，如今未及半年即出現嚴重瑕疵，因此在被上訴人修補系爭烤漆工
    程瑕疵至符合兩造間約定之品質前，依民法第二百六十四條規定，上訴人得拒絕
    給付尾款。又達欣公司並未驗收系爭帷幕外牆工程，且尚有五百餘萬元之工程尾
    款未給付上訴人，故被上訴人稱系爭工程業經達欣公司驗收通過云云，係屬不實
    。況本件承攬關係乃存於兩造之間，系爭烤漆工程是否驗收認可，自應由兩造間
    約定之標準認定，與達欣公司無涉。被上訴人之給付既有可歸責於被上訴人之瑕
    疵存在，故無論系爭烤漆工程是否曾經驗收，依民法第四百九十二條規定及被上
    訴人所出具之切結書之約定，被上訴人應於上訴人指定期限內無償修復或更換，
    惟被上訴人卻於接獲上訴人要求修補時予以拒絕，依民法第四百九十四條規定及
    切結書約定，上訴人均得解除爭承攬契約，且被上訴人所提出之給付既存有瑕疵
    ，同時構成不完全給付，經上訴人要求補正而未能補正，依民法第二百二十七條
    及第二百五十四條之規定，上訴人亦得解除系爭承攬契約，上訴人爰依前揭民法
    及切結書等相關規定，以九十年一月四日答辯書狀之送達作為解約之意思表示通
    知，解除兩造間之承攬關係等語，資為抗辯。
三、被上訴人主張上訴人於八十八年三月間向訴外人達欣公司承攬太平洋光電廠辦公
    大樓帷幕外牆工程後，即將鋁板烤漆及鋁擠型烤漆工程委由被上訴人承作，系爭
    烤漆工程業已於八十九年一月十九日完工交付，並於同年五月三十一日至六月十
    四日間，依上訴人要求換裝鋁板工程，上訴人迄未給付被上訴人工程尾款三百二
    十三萬二千九百七十三元之事實，已據其提出與所述相符之太平洋光電廠大樓新
    建工程切結書、八十九年九月二十二日律師函、被上訴人公司催收應收帳款傳真
    各一件為證，並為上訴人所不爭執，堪信為真實。
四、按承攬人之工作有瑕疵時，定作人得定相當期限請求承攬人修補之，承攬人不於
    所定期限內修補瑕疵者，定作人得解除契約，或請求減少價金，民法第四百九十
    三條第一項，第四百九十四條本文定有明文。是上訴人如認被上訴人之工作有瑕
    疵，僅得於定期催告修補被拒後，行使解除權或請求減少報酬，而不得逕行拒絕
    給付全部報酬（最高法院七十六年度台上字第一○七九號判決參照）。而兩造所
    不爭執真正之被上訴人所書立之切結書載明保固責任為：（A）自工程業主正式
    驗收合格日起，由承攬人保固十年。（B）保固期間內如發生因承攬人工料不良
    之損壞、瑕疵及性能品質不符規範等情事時，不論次數多寡，承攬人應於貴公司
    指定期限內無償修復或更換，倘情況緊急，貴公司得逕行處理，其一切費用均由
    承攬人負責或由保固金支付，若有不足部分得向保證人追償。（C）修復或更換
    工作有損及他人工程或財產時，仍概由承攬人或保證人負責。可知，承攬人即被
    上訴人此十年之保固責任，係針對承攬人工料不良之損壞、瑕疵及性能品質不符
    規範等情事，亦即承攬人完成工作，於未具備約定品質驗有減少或滅失價值或不
    適於通常或約定之瑕疵而為保固責任，僅係使上訴人不受民法第四百九十八條瑕
    疵發現期間及同法第五百十四條瑕疵修補請求權除斥期間之限制，上訴人仍應履
    行其定相當期限請求承攬人即被上訴人修補，被上訴人不於所定期限內修補瑕疵
    者，定作人始得解除契約，並不得逕行拒絕給付全部報酬。
    查被上訴人承攬系爭烤漆工程於八十九年一月十九日完工交付，並經上訴人交付
    達欣公司使用，為二造所不爭執，茲分別就鋁板烤漆及鋁擠型烤漆部份，其瑕疵
    及修補等問題，分述如下：
(一)、鋁板烤漆部份：
　查被上訴人承攬系爭烤漆工程早於八十九年一月十九日完工交付，並經上訴人交
  　付達欣公司使用，為二造所不爭執，而於八十九年一月十九日被上訴人交付最後
    一批鋁板，上訴人全部裝設完畢後，達欣公司固曾表示部分鋁板色差有問題，上
    訴人於八十九年二月要求被上訴人將有色差問題之鋁板拆回重烤，有上訴人八十
    九年二月十一日函（附於原審卷第八一頁）可參，被上訴人亦同意重新處理，有
    被上訴人八十九年二月十六日傳真（附於原審卷第八二頁）可稽，被上訴人在八
    十九年六月交付，足見被上訴人確配合上訴人之指示做工程之修補，上訴人嗣於
    同年九月二十二日再發之傳真（見原審卷第六六頁）與同年十月四日之函件（見
    原審卷第六七至六八頁），則未再提及色差問題，是被上訴人已改善色差問題，
    信屬可徵。
  且查就鋁板烤漆有無色差瑕疵部分：原法院九十年四月二十四日到現場履勘結果
    ，系爭工程大樓周圍戶外觀查外牆鋁版，部分鋁版顏色以肉眼觀察確未能與全部
    鋁版顏色相同，但外牆鋁版因有灰塵，是否屬於色差，無法因此觀察得知（見原
    法院卷第八六頁勘驗筆錄）。而被上訴人亦於九十年四月二十四日提出鋁板樣本
    ，兩造均稱該樣本即為訂約時之樣本，經原法院以原鋁板樣本為參考，送請財團
    法人工業技術鑑測中心鑑定，該中心依現場拆下鋁板與原樣品兩種烤漆樹脂成份
    是否相同之方式作鑑定分析，而經該中心送請工業技術研究院化學工業研究所實
    際實驗的分析檢驗報告得知現場拆下鋁板與原樣品兩種烤漆樹脂主成分相同，因
    此該中心鑑定判斷，樣本與現場拆下之道理上其顏色亦應相同，至於事實上太平
    洋光電廠辦公大樓外牆鋁板令人有感色差問題發生，究其原因不外乎下列三種情
    形：１每人眼睛感差有別。２太陽光入射角與感受角度等大小不同有別。３烤漆
    面所感受太陽光之強度有別。以上說明只是個人感受而已，不影響其原來品質。
    有財團法人工業技術鑑測中心不動產鑑定研究報告書可稽。是足認依烤漆樹脂成
    份分析法鑑定，被上訴人之鋁板烤漆品質與被上訴人原送上訴人之樣本品質相符
    ，並無色差瑕疵。至於就鋁板烤漆部分，雖於本院經兩造同意再送送財團法人中
    華營建基金會鑑定，該會認現場拆之鋁板應以耐候測試及附著性測試之方式作為
    鑑定色差之方法，惟該會送至工業技術研究院（以下簡稱工研院）進行加速耐候
    試驗及附著性試驗時，因測試之試片上滿佈油漬及灰塵，工研院乃依照試片清潔
    處理程序首先以清水沖洗，若無法潔淨再以清洗劑（如柔性洗碗精、沙拉脫）清
    洗油漬，若無法清洗乾淨則使用酒精、丙酮等做清洗動作，直到試片表面無油漬
    及附著物，始作試驗但當第三道處理時即用酒精、丙酮作清洗動作發現漆膜已呈
    現溶化現象，經過清洗烘乾後烤漆板已露出底材，遂停止所有之試驗項目，因此
    並未做附著性及耐候性測試，惟該會鑑定報告逕以肉眼觀察即可發現色差，即以
    參酌前開工研院試驗報告逕謂烤漆品質明顯不良之影響下，該所有烤漆鋁板皆已
    劣化褪色，只因受外在影響因素深淺不同，而使褪色具有程度之差異，有中華營
    建基金會鑑定報告可稽，顯然未以其所認定應測試鑑定之方式完成鑑定，此部份
    所為之鑑定，尚難採信。
(二)、鋁擠型烤漆部份：
、被上訴人承攬系爭鋁擠型烤漆工程亦於八十九年一月十九日完工交付，並經上訴
    裁切作成鋁門窗框，交付達欣公司使用後，上訴人八十九年九月二十二日予被上
    訴人之信函（見原審卷第六六頁）中有提及鋁擠型有氧化、脫落情形，而該鋁擠
    型烤漆有無氧化、脫漆之情形，是否有烤漆品質或烤漆過程不良造成瑕疵之部份
    ，原法院於九十年四月二十四日至現場履勘結果，於上訴人所指系爭工程大樓九
    樓鋁擠型有氧化部分，經以肉眼觀察，鋁擠型靠近戶外部分窗緣的確有脫漆、表
    面不平整的現象，但若於室內雨水接觸不到之部分，則表面平整（見原法院卷第
    八六頁履勘筆錄）。原法院囑託財團法人工業技術鑑測中心鑑定，該中心以關於
    鋁擠型有氧化、脫漆之情形於太平洋光電廠辦公大樓外牆鋁門窗工程，其每層之
    落地門窗之接觸緣線，略有氧化、脫漆情形，而經該中心拆下鋁擠型與原樣鋁板
    ，送請國立台灣科技大學機械工程材料實驗室試驗分析，化學成份，鋁擠型ＳＩ
    長成分相差０．７３２％，ＣＵ成分相差０．１６６７％而已，屬合理範圍，至
    於何以會造成氧化、脫漆現象，判斷係台灣雨水酸性增高，難免部分產生氧化、
    脫漆現象，固有財團法人工業技術鑑測中心不動產鑑定報告可參。惟該鑑定報告
    對於鋁擠型即係用於太平洋光電廠辦公大樓外牆鋁門窗，何以遇雨水即會產生氧
    化、脫漆之情形，其產生之原因是否除烤漆本身之化學成份外，未再進一步鑑定
    分析。經本院再送財團法人中華營建基金會鑑定結果，以會勘現場鋁擠型表面，
    以脫漆氧化情況較少，脫漆係以起泡浮起方式普遍存在，其形成主要原因為，鋁
    材表面有親水性物質殘存，鋁材表面水洗後有殘存離子存在，以及漆膜之硬化乾
    燥不充分，亦即鋁材表面處理不良及漆膜處理不良，有財團法人中華營建基金會
    鑑定報告可稽。勘信被上訴人之鋁擠型烤漆之氧化、脫漆瑕疵，源自於被上訴人
    鋁擠型烤漆過程，鋁材表面處理不良及漆膜處理不良，造成鋁擠型有氧化、脫漆
    之情形。
、查被上訴人承攬之鋁擠型烤漆有氧化、脫漆瑕疵落之情形，如前所述，乃係由於
    鋁材本身表面處理不良以及漆膜處理不良二種原因所致，上訴人對於已交付之鋁
    擠型烤漆，於八十九年九月二十二日予被上訴人函（見原審卷第六六頁上訴人公
    司業務聯絡函）以被上訴人公司承攬之鋁擠型烤漆工程產生下列現象：1.暴露於
    室外鋁料橫向水平外蓋表面產生膨脹氧化脫落。2.推窗外框下橫料防垂輪部位產
    生膨脹氧化脫落3.集水槽鋁板轉折處產生脫漆，惟上訴人對於該上述缺失現象，
    僅請被上訴人公司提出說明及如何改善，惟並未定相當期限請求被上訴人修補，
    有該函附於原審卷第六十六頁可參，而被上訴人於八十九年九月二十二日回函亦
    以研判疑似原料送烤漆前淋過雨水，而上訴人又未告知加以研磨處理，傳真上訴
    人要求會勘確認責任，並未拒絕修補，但上訴人對於是否要共同會勘，卻未回覆
    ，而依上訴人同年十月四日之函，亦以被上訴人公司應於文到三日內就工程瑕疵
    提出說明及解決方法，此有上訴人同年十月四日之函件（見原審卷第六七、六八
    頁）可證，尚難認上訴人業已就鋁擠型烤漆瑕疵定相當期限請求修補，而被上訴
    人有拒絕修補之情。
(三)、綜前所述，關於鋁板烤漆部份，被上訴人於八十九年一月十九日完工交付後，曾
    應上訴人於八十九年二月要求被上訴人將有色差問題之鋁板拆回重烤（修補），
    已改善色差問題，嗣經法院送鑑定結果，亦不能證明有色差瑕疵；而關於鋁擠型
    烤漆部份，雖有因鋁擠型烤漆過程，鋁材表面處理不良及漆膜處理不良，造成鋁
    擠型有氧化、脫漆之瑕疵，但被上訴人既未定相當期限請求上訴人修補，而上訴
    人有拒絕修補之情事，參諸前揭說明，上訴人抗辯被上訴人拒絕修補而解除契約
    、或上訴人拒絕修補，而逕行拒絕給付報酬，自無理由。從而，被上訴人於承攬
    工作完成，請求上訴人給付報酬為有理由，應予准許。
五、綜上所述，被上訴人以承攬之烤漆工程業已完工交付，請求上訴人給付報酬三百
    二十三萬二千九百七十三元及自訴狀送達之日即民國八十九年十二月十六日起至
    清償日止按年息百分五計算之利息，為有理由，應予准許。原審判命上訴人如數
    給付，並依兩造聲請酌定相當之擔保金額為准免假執行之宣告，於法並無不合，
    上訴意旨指摘原判決不當，求予廢棄改判，為無理由，應予駁回其上訴。
六、據上論結，本件上訴為無理由，依民事訴訟法第四百四十九條第一項、第七十八
    條，判決如主文。
中　　　華　　　民　　　國　　九十三　　年　　十一　　　月　　十六　　　日
                              民事第四庭
                                  審判長法  官  林  敬  修
                                        法　官  劉  勝  吉
                                        法  官  游  婷  麟
正本係照原本作成。
如不服本判決，應於收受送達後二十日內向本院提出上訴書狀，其未表明上訴理由者
，應於提出上訴後二十日內向本院補提理由書狀（均須按他造當事人之人數附繕本）
上訴時應提出委任律師或具有律師資格之人之委任狀；委任有律師資格者，另應附具
律師資格證書及釋明委任人與受任人有民事訴訟法第四百六十六條之一第一項但書或
第二項（詳附註）所定關係之釋明文書影本。
中　　　華　　　民　　　國　　九十三　　年　　十一　　　月　　十六　　　日
　　　　　　　　　　　　　　　　　　　　書記官  林  初  枝
附註：
民事訴訟法第四百六十六條之一（第一項、第二項）：
對於第二審判決上訴，上訴人應委任律師為訴訟代理人。但上訴人或其他法定代理人
具有律師資格者，不在此限。
上訴人之配偶、三親等內之血親、二親等內之姻親，或上訴人為法人、中央或地方機
關時，其所屬專任人員具有律師資格並經法院認為適當者，亦得為第三審訴訟代理人
。
